【裁判字號】    92,交易,114
【裁判日期】    921113
【裁判案由】    過失致死
【裁判全文】
臺灣嘉義地方法院刑事判決                        九十二年度交易字第一一四號
    公  訴  人  臺灣嘉義地方法院檢察署檢察官
    被      告  丙○○○
    選任辯護人  劉 炯 意  律師
                孫 則 芳
右列被告因過失致死案件，經檢察官提起公訴（九十二年度偵字第四八四八號），本
院判決如左：
    主  文
丙○○○因過失致人於死，處有期徒刑伍月，如易科罰金，以參佰元折算壹日。
    事  實
一、丙○○○於民國九十二年一月三十日上午十時許，駕駛牌照號碼Ｍ四—七六六九
    號自小客車，沿嘉義縣道一六二線公路由東往西方向行駛，適有甲○○駕駛車牌
    號碼ＩＰ—一二六號營業用大貨車，搭載其妻張佩雲在同方向後方行駛，丙○○○在接近劃有雙黃實線之該公路九公里又五百公尺處時，應注意在劃有分向限制
    線之路段不得跨越行駛，而依當時情狀，又無不能注意之情形，竟能注意而疏未
    注意，在劃有雙黃實線之分向限制線路段左轉，此時甲○○欲超車行駛，亦疏未
   注意車前狀況，採取必要之安全措施，於丙○○○駕車左轉時，反應、閃煞不及
    並急速左轉，丙○○○則於駕車左轉至對向車道之快慢車道間停車讓一部機車通
    行後，其自小客車車頭左側即與甲○○所駕駛營業用大貨車之右側車身發生擦撞
    ，丙○○○所駕自小客車停在原地，甲○○所駕駛營業大貨車隨即向右翻覆後撞
    上對向路邊民宅及路燈桿，張佩雲因而受有頭部外傷併骨折腦出血等致命傷害，
    於送醫到院前即告死亡。丙○○○於肇事後，在未經有偵查權之機關或公務員發
    覺為犯嫌前，向前往現場之警員何獻忠陳述肇事經過，並願接受裁判。
二、案經被害人張佩雲之夫甲○○告訴及臺灣嘉義地方法院檢察署檢察官據報相驗後
    自動檢舉偵查起訴。
    理  由
一、訊據被告丙○○○對其於劃設有雙黃實線之分向限制線之路段左轉，以及本件車
    禍之事實均不否認，惟否認有何過失致人於死罪嫌，辯稱：伊係駛入內線車道直
    行後始左轉，並非直接由外線車道切入內線車道左轉，本件車禍現場圖繪製其駕
    車行向有外線車道標示與事實不符，當時是左轉要回家，車已停在內線車道等一
    部機車通行欲左轉時，甲○○超速且未注意車前狀況從後面撞到云云。
二、經查：
  (一)被告右揭犯罪事實業據告訴人甲○○指述在卷，並有道路交通事故現場圖、道路
    交通事故調查報告表(一)、(二)附卷可稽，又本件車禍被害人張佩雲因此受有頭部外
    傷併骨折腦出血傷害致死乙節，亦經臺灣嘉義地方法院檢察署檢察官督同檢驗員
    相驗屬實，製有相驗筆錄、相驗屍體證明書、驗斷書在卷可憑。被告雖對現場圖
    繪製其駕車行向（圖示Ａ車）有外線車道標示提出質疑。然依本件卷附現場圖所
    示，被告所駕駛自小客車係左轉停於由西向東對向車道快、慢車道間，甲○○所
    駕駛大貨車之煞車痕由雙黃線處劃過該對向車道成一弧線，且該大貨車翻覆於丙○○○自小客車前，此肇事後所繪製之現場情狀，對照卷附照片所呈現場跡證並
    無不符，雖製作現場圖之警員己○○經合法傳喚未到庭，本件現場圖所示除丙○○○（圖示Ａ車）是否直接由外線車道切入內線車道部分外，就兩車於現場所留
    跡證及撞擊後情狀之繪製並無錯誤，就此被告亦不否認，則本件現場圖除就丙○○○自小客車肇事前，所繪在由東向西方向外線車道行向指標外，均堪採為證據
    ，併此敘明。
  (二)又被告雖辯稱：其係駛入內線車道直行後始左轉，並非直接由外線車道切入內線
    車道左轉云云，然證人即被告配偶乙○○到庭證稱：有看見二車擦撞那一剎那，
    被告的車是靜止的，兩車發生碰撞地點在大林要往梅山的方向在快車道和慢車道
    的中心線的內側車道被撞到等語在卷；證人即被告之女丁○○則到庭證稱：看到
    被告在內線車道打方向燈，看到她已經過來了，因為她看到有一輛機車，就停下
    來讓機車先過，伊看到她是停止的狀態，就看到有一部車從後面過來擦撞到被告
    的車，然後還撞到一根柱子才停下來。看到被告遠遠的從梅山往大林方向轉過來
    ，有一直看被告轉過來，被告已經轉過來檳榔攤前面等語；證人即在現場買檳榔
    之戊○○則證稱：當時看見內車道有一輛車子停在那裡等一輛機車通過，有一貨
    車撞到該車等語在卷，則綜觀三位證人均係證稱被告於讓車靜止狀態時與甲○○
    發生撞擊，此與被告所陳伊當時車停在內線車道等一部機車通行欲左轉時，被甲○○從後面撞倒等語互核，再參酌現場圖示及照片所示現場狀況，肇事後被告自
    小客車係位於對向車道快、慢車道間，則被告所稱車停在內線車道時被撞，應係
    指在現場圖所示對向車道之內線車道發生撞擊。又前揭三位證人均係證述被告與
    甲○○發生碰撞當時之情狀，而非確知被告肇事前尚未左轉至進行左轉時之行向
    ，均無法據以佐證被告所辯於肇事前先駛入內線車道直行後始左轉之辯詞屬實，
    而為有利被告之認定。
  (三)對車禍當時情況，告訴人甲○○到庭證稱：「我當時在離被告約一百公尺的時候
    ，我切換內線車道，準備要超車，但是當我要超車的時候突然看到他打方向燈要
    左轉，我有打方向盤要閃避，但失控就翻倒了」等語在卷，而證人丁○○就告訴
    人甲○○之行向亦證稱：甲○○的車子在雙黃線的地方然後打方向盤打得很快，
    伊看到的時候他已經在踩煞車打方向盤等語在卷，再對照現場圖示及照片所示兩
    車所在位置，甲○○大貨車之煞車痕係由雙黃線附近成一弧線劃過對向車道，足
    認甲○○之左轉動作，係為閃避被告之自小客車無疑。又本件被告之自小客車於
    碰撞時係朝西南方向靜止於對向車道快、慢車道間，已如前述，若被告於甲○○
    急速左轉前即已左轉至該靜止位置，以現場圖示及被告車身比例以觀，顯已通過
    雙黃線至對向車道，則被告既已過雙黃線未在告訴人同向車道上，依常情甲○○
    直行即可順利通過，然本件甲○○卻於煞車痕所示位置前急速左轉動作，則以現
    場圖示跡證及兩車相關位置，參酌甲○○及證人丁○○之證言以觀，甲○○於看
    見被告左轉動作後反應、閃煞不及並打方向盤閃避時，被告係駕車左轉行進中，
    尚未駕車行駛至對向車道內線車道呈靜止狀態乙節，應堪認定。則本件告訴人甲○○超車前未預期被告於劃有分向限制線之路段違規左轉，被告之左轉不當行為
    ，使告訴人甲○○反應、閃煞不及並急速左轉致肇事之事實，應堪認定。
  (四)按駕駛人駕駛汽車，應遵守道路交通標誌、標線、號誌之指示，道路交通安全規
    則第九十條前段定有明文。又雙黃實線表示分向限制線，用以劃分路面成雙向車
    道，禁止車輛跨越行駛，並不得迴轉，道路交通標誌標線設置規則第一百六十五
    條第一項、第二項亦定有明文。本件肇事地點之嘉義縣道一六二線公路為雙向四
    線道，其中央分隔線係雙黃實線，有道路交通事故調查報告表及現場照片在卷可
    參，是本件車禍發生之路段既為劃有分向限制線之路段，禁止車輛跨越行駛，被
    告為領有駕駛執照之駕駛人，駕駛機車自應注意上述道路交通安全規定，且依當
    時天氣晴、視距良好、路面無缺陷亦無障礙物等情狀，有道路交通事故調查報告
    表在卷可稽，依被告之智識、能力又無不能注意之情形，竟疏未注意不當左轉，
    以致肇事，被告應有過失。又本件車禍發生，甲○○雖亦未注意車前狀況，隨時
    採取必要之安全措施，以致反應、閃煞不及急速左轉肇事，就本件車禍之發生與
    有重大過失，然此亦不能解免被告前揭過失。本件送臺灣省嘉雲區車輛行車事故
    鑑定委員會鑑定結果，雖以無法判明被告車輛係自何車道左轉，未便鑑定，此有
    該委員會九十二年四月十一日嘉鑑字第九二０二八五號函覆在卷可稽，然被告既
    有前揭過失，並不因該鑑定意見而有不同，再本件被害人張佩雲確因本件車禍，
    因而受有頭部外傷併骨折腦出血等致命傷害而死亡，已如前述。則被告過失駕車
    肇事行為，與被害人張佩雲之死亡結果間，自具有相當因果關係。本件事證明確
    ，被告過失致死犯行，應堪認定。
三、核被告丙○○○所為，係犯刑法第二百七十六條第一項之過失致人於死罪。被告
    於犯罪後，在未經有偵查權之機關或公務員發覺為犯嫌前，向前往現場之警員何
    獻忠陳述肇事經過，並願接受裁判，有警員何獻忠所製作嘉義縣警察局民雄分局
    偵辦現場處理調查表一份附卷可佐，核與自首要件相符，依刑法第六十二條前段
    之規定輕減其刑。爰審酌被告之過失程度，告訴人甲○○與有重大過失，本件犯
    行造成被害人張佩雲死亡之結果，被告肇事後態度及至今尚未與被害人家屬達成
    和解暨其他一切情狀，量處如主文所示之刑，並諭知易科罰金之折算標準。
據上論斷，應依刑事訴訟法第二百九十九條第一項前段，刑法第二百七十六條第一項
、第六十二條前段、第四十一條第一項前段，罰金罰鍰提高標準條例第一條前段、第
二條，判決如文。
本案經檢察官陳昭廷到庭執行職務
中      華      民      國    九十二    年     十一     月     十三     日
                              臺灣嘉義地方法院交通法庭
                                審判長法官  沈  福  財
                                      法官  許  兆  慶
                                      法官  陳  端  宜
右正本證明與原本無異。
如不服本判決，應於判決送達後十日內向本院提出上訴狀( 應附繕本 )。告訴人或被
害人如對於本判決不服者，應具備理由請求檢察官上訴，其上訴期間之計算係以檢察
官收受判決正本之日期為準。
中      華      民      國    九十二    年     十一     月     十三     日
                                    書記官  王  佩  湘
附錄論罪科刑法條：
刑法第二百七十六條第一項
因過失致人於死者，處二年以下有期徒刑、拘役或二千元以下罰金。


司法院資訊處製作；財團法人民間司法改革基金會備份。
